【裁判字號】    89,易,764
【裁判日期】    900316
【裁判案由】    竊盜
【裁判全文】
臺灣花蓮地方法院刑事判決                          八十九年度易字第七六四號
    公  訴  人  臺灣花蓮地方法院檢察署檢察官
    被      告  甲○○
右列被告因竊盜案件，經檢察官提起公訴（八十九年度偵字第二八六０號），本院判
決如左：
    主  文
甲○○無罪。
    理  由
一、公訴意旨略以：被告甲○○基於為自己不法所有之意圖，於民國（下同）八十八
    年十一月二十三日凌晨某時，駕駛無車牌號碼之大貨車一部，在花蓮縣壽豐鄉水
    璉村海邊竊取海砂一台，得手後佔為己有，嗣於同日凌晨二時許，在花蓮縣臺十
    一線公路和南寺前廣場為警查獲贓物海砂一台，因認被告甲○○涉有刑法第三百
    二十條第一項之竊盜罪嫌等語。
二、按犯罪事實應依證據認定之，無證據不得推定其犯罪事實。又不能證明被告犯罪
    者，應諭知無罪之判決，刑事訴訟法第一百五十四條、第三百零一條第一項分別
    定有明文。又事實之認定，應憑證據，如未能發現相當證據，或證據不足以證明
    ，自不能以推測或擬制之方法，為裁判基礎；且認定犯罪事實所憑之證據，無論
    直接證據或間接證據，其為訴訟上之證明，須於通常一般之人均不致有所懷疑，
    而得確信其為真實之程度者，始得據為有罪之認定，倘其證明尚未達到此一程度
    ，而有合理之懷疑存在時，即應為無罪之認定。（最高法院四十年臺上字第八六
    號判例、七十六年度台上字第四九八六號判例可參）。又認定犯罪事實應依證據
    ，為刑事訴訟法所明定，故被告否認犯罪事實所持之辯解，縱屬不能成立，仍非
    有積極證據足以證明其犯罪行為，不能遽為有罪之認定，最高法院三十年上字第
    一八三一號判例亦著有明文。
三、本件公訴人認被告甲○○涉犯上揭犯行，無非以被告坦承上揭無牌照號碼之大貨
    車，係其於八十八年六月間向潘政雄購買，而被告經營貨運行為業，向潘政雄購
    買上開大貨車時，尚知簽訂買賣契約書，卻於轉賣該車時，並未留下該買受人之
    年籍資料，顯與經驗法則有違。此外，並有贓物海砂一台及買賣契約書影本一份
    附卷為其論據。訊據被告甲○○則堅詞否認上揭竊盜犯行，辯稱：上揭大貨車係
    伊於八十八年六月間向潘政雄購買，有簽訂買賣契約書；嗣後於同年七月間，伊
    以新台幣（下同）六萬元將之出售予一名不詳姓名年籍資料之原住民，因係報廢
    車，故未簽訂買賣契約，且伊係經營中古砂石車、怪手的買賣，有正當生意，怎
    麼可能盜採砂石等語。經查：
（一）、該載運海砂之大貨車原係潘政雄所有，而該大貨車已於八十八年六月二十一
        日由潘政雄繳銷牌照報廢後，再於八十八年六月二十二日以五萬元出售予被
        告甲○○，此有買賣契約書一紙附卷可稽，且據證人潘政雄於警訊時結證纂
        詳。雖被告亦自承其向潘政雄購買上揭大貨車時有簽訂買賣契約書，但其嗣
        後將之轉售與一位不知名之原住民，並未書立買賣契約書等語，惟汽車買賣
        並非以訂立契約書為成立生效要件，況該部大貨車已為報廢車，稽諸一般市
        面上報廢車買賣慣例，亦鮮有簽訂買賣契約書為必要。故被告甲○○辯稱其
        事後已將該部大貨車轉賣與另一位原住民，雖未訂立買賣契約書，且未能提
        供該名原住民之真實身分供參，揆諸上揭判例所示，被告此部分之辯解縱屬
        不能成立，仍非有積極證據足以證明其犯罪行為，不能遽為有罪之認定。
（二）、證人即當日查獲本案之警員乙○○於本院審理時結證稱「（問：本件盜採砂
        石案如何查獲？當時情形如何？）答：當時是我們派出所值班人員通知我和
        陳光明到和南寺前攔一部貨車，我們去的時候在和南寺前廣場，發現一部載
        滿砂石的貨車，但是沒有看到駕駛的人在車上，在那裡沒有看到被告在車子
        附近，警備隊巡佐李邦哲、鍾明智到了之後交給他們處理，鍾明智把這部車
        開回吉安分局」等語（見本院九十年二月十三日審判筆錄），足悉本件查獲
        警員僅於和南寺前發現一部載滿海砂之大貨車停放在該寺停車場前，並未當
        場逮獲被告，尚難徒以該部大貨車曾為被告所購買而遽認被告即有竊取海砂
        之犯行。
（三）、查被告以新舊拖車、貨車、轎車、重機械買賣介紹為業，已據被告提出名片
        一紙、花蓮縣政府營利事業登記證影本一份附卷可稽。另經本院前往被告經
        營之商場履勘結果，被告所經營之店面與住所合一，面積約六分地，緊鄰台
        九線北上二二三公里處，旁邊擺放將近二十部怪手與多部卡車、拖車，現場
        並未發現有砂石場設置，亦未發現砂石堆積痕跡，亦經本院製有現場勘驗筆
        錄及現場照片在卷足憑，被告既以經營拖車、貨車、轎車、重機械買賣介紹
        為業，殊無法想像其何以會盜取該車海砂？
（四）、綜上所述，本件公訴人徒以上揭大貨車曾為被告向潘政雄所購買，且被告並
        未能提出嗣後向其購買該車之原住民身分資料供調查，遽認被告即有竊取該
        部海砂之行為，顯係公訴人所為之推測，尚非於通常一般之人均不致有所懷
        疑，而得確信其為真實之程度，仍有合理之懷疑存在，即難以竊盜罪相繩。
四、此外，復查無其他積極證據足資認定被告有竊盜犯行，既不能證明被告犯罪，自
    應為無罪判決之諭知，俾免冤抑。
據上論斷，應依刑事訴訟法第三百零一條第一項前段，判決如主文。
本案經檢察官李子春到庭執行職務。
中        華        民        國    九十    年    三     月      十六   日
                                    臺灣花蓮地方法院刑事庭
                                        法  官  林  國  泰
右正本證明與原本無異。
如對本判決不服，應於送達後十日內，向本院提出上訴狀。（應抄附繕本）告訴人或
被害人如對於本判決不服者，應具備理由請求檢察官上訴，其上訴期間之計算係以檢
察官收受判決正本之日期為準。
                                        法院書記官
中        華        民        國    九十    年    三     月      十六   日


司法院資訊處製作；財團法人民間司法改革基金會備份。
